【裁判字號】    96,抗,268
【裁判日期】    970131
【裁判案由】    選派清算人
【裁判全文】
臺灣板橋地方法院民事裁定              96年度抗字第268號
抗  告  人  甲○○
上列抗告人請求就文化建設有限公司選派清算人事件，抗告人對
於民國96年9月14日本院96年度司字第303號裁定提起抗告，本院
裁定如下：
    主      文
抗告駁回。
抗告費用由抗告人負擔。
    理      由
一、按公司經中央主管機關撤銷或廢止登記者，準用公司法第24
??條至第26條之規定，公司法第26條之1定有明文故公司經中
??央主管機關撤銷公司登記者，依公司法第24條規定，即應行
??清算程序。又有限公司之清算，以全體股東為清算人；但公
??司法或章程另有規定或經股東決議，另選清算人者，不在此
    限；又由股東全體清算時，股東中有死亡者，清算事務由其
    繼承人行之；繼承人有數人時，應由繼承人互推一人行之，
    公司法第113條準用第79條、第80條定有明文。又不能依公
    司法第79條規定定其清算人時，法院得因利害關係人之聲請
    ，選派清算人，同法第113 條準用第81條固亦有明文，惟若
    有限公司得依第113條準用第79 條規定定其清算人者，即無
    再依同法第81條之規定聲請選派清算人。
二、本件抗告意旨略以：
(一)、有限公司是否有不能依公司法第79條規定定其清算人，應由
??受理之法院依非訟事件法第32條規定就個案具體情事，依職
    權調查事實及必要之證據後裁定應否准許之。
(二)、本件文化建設公司係於民國61年7 月間設立，其股東計有抗
    告人及乙○○等共24人，該公司已於63年1月15 日經前臺灣
    省政府建設廳核准解散迄今未辦理清算程序。該公司於解散
    後，因章程並未規定、股東會亦未決議選任清算人，依公司
??法第79條規定原應以全體股東為清算人，但迄今已歷時卅年
    並未踐行清算程序，全體股東中有多人死亡，現生存者彼此
    互無聯絡，已無法依同法第80條規定就死亡股東由其繼承人
    代行清算事務，或依同法第82條規定將全體股東之清算人資
    格予以解任，則本件顯符合不能依公司法第79條規定定其清
??算人之要件，自應有公司法第81條規定之適用或類推適用，
??應可聲請法院選派清算人，原裁定顯不適法。
三、經查本件文化建設公司係於61年8月1日核准設立，並於63年
    1月15日核准解散，有經濟部中部辦公室63年1月15日建三字
    第063005250 號函可稽。又關於相對人文化建設公司之清算
    程序，揆諸前開規定，因其公司章程並無特別規定，且未經
    股東決議選任，依法自應以其全體股東為清算人，而應依前
    開清算之相關規定定其清算人並進行清算。又聲請人自稱為
    文化建設公司股東之一，縱如其所稱有部分股東已死亡或現
    生存者彼此間互無聯絡，清算事務仍應由已死亡股東之繼承
    人行之或循股東名簿記載與其他股東行清算事務。而觀諸文
??化建設公司變更登記事項表上除抗告人外，尚有乙○○等股
??東共計28人，其上並明載各股東之住所，抗告人自得依此循
??線取得聯繫，並依法進行清算事務，尚無因失聯而無法依公
??司法第79條規定定其清算人之情形，與公司法第81條規定不
??符，抗告人聲請依公司法第81條規定，選派清算人，與法自
??有未合。原審裁定駁回抗告人之聲請，並無違誤。抗告意旨
    指摘原裁定不當，求予廢棄另為裁定，為無理由，應予駁回
    。
四、據上論結，本件抗告為無理由，依非訟事件法第21條第2 項
    、第46條，民事訴訟法第495 條之1 第1 項、第449 條第1
    項、第95條、第78條，裁定如主文。
中    華    民    國    97    年    1     月    31    日
                  民事第三庭    審判長法  官  朱耀平
                                      法?官  陳映如
                                      法?官  邱育佩
以上正本證明與原本無異
本件不得抗告
中    華    民    國    97    年    1     月    31    日
                                      書記官  林兆嘉


司法院資訊處製作；財團法人民間司法改革基金會備份。
